臺灣高等法院臺南分院刑事裁定
110年度毒抗字第159號
抗  告  人
即  被  告  蕭○○
上列抗告人因聲請觀察勒戒案件，不服臺灣雲林地方法院中華民
國110年2月8日裁定(110年度毒聲字第51號)，提起抗告，本院裁
定如下：
    主  文
抗告駁回。
    理  由
一、本件抗告意旨略以：抗告人即被告在監服刑期間，因與配偶
    離婚而心情低落，而為本件施用第二級毒品之犯行，犯後配
    合檢方供出毒品來源而查獲藥頭，被告是真心悔改，爰抗告
    請求撤銷原裁定，另予被告戒癮治療或緩起訴之機會。
二、原裁定意旨略以： 
　㈠被告基於施用第二級毒品之各別犯意，於原裁定附表所示時
    間、地點，以將甲基安非他命置於玻璃球內，再以火燒烤吸
    食所產生煙霧之方式，施用第二級毒品甲基安非他命各1次(
    共3次)，均據被告坦承不諱，並有彰化縣警察局委託檢驗尿
    液代號與真實姓名對照認證單（代號：A211號）、代號與真
    實姓名對照表（代號：109民A217號）、彰化縣警察局田中
    分局委託檢驗尿液代號與真實姓名對照認證單（代號：H-08
    6號）、立人醫事檢驗所109年7月29日、同年8月7日、同年1
    0月2日濫用藥物尿液檢驗報告、臺灣雲林地方檢察署鑑定許
    可書、勘察採證同意書附卷可佐，足認被告確有3次施用第
    二級毒品等犯行。
　㈡被告最近1次因施用第一、二級毒品犯行，經本院以98年度毒
    聲字第66號裁定令入觀察、勒戒，認無繼續施用之傾向，於
    98年8月6日執行完畢釋放出所，並經臺灣雲林地方檢察署檢
    察官以98年度毒偵字第263號為不起訴處分確定，其為本案
    施用第二級毒品犯罪時間，均距前次觀察、勒戒執行完畢釋
    放日已逾3年，參酌最高法院大法庭109年度台上字第3826號
    裁定意旨，檢察官審酌各項情況後依職權對被告聲請觀察、
    勒戒，並無違法或明顯失當之處，其聲請洵屬有據，應予准
    許。
三、按犯毒品危害防制條例第10條施用第一級、第二級毒品罪者
    ，檢察官應聲請法院裁定，或少年法院（地方法院少年法庭
    ）應先裁定，令被告或少年入勒戒處所觀察、勒戒，其期間
    不得逾2月。依前項規定為觀察、勒戒或強制戒治執行完畢
    釋放後，3年後再犯第10條之罪者，適用前2項之規定。毒品
    危害防制條例第20條第1項、第3項定有明文。又97年4月30
    日修正公布、現行有效之毒品危害防制條例第24條第1項，
    採行「觀察、勒戒」與「緩起訴之戒癮治療」並行之雙軌模
    式，並無「緩起訴之戒癮治療」應優先於「觀察、勒戒」的
    強制規定，但檢察官適用刑事訴訟法第253條之1第1項及第2
    53條之2對被告為緩起訴處分時，另應「參酌刑法第57條所
    列事項及公共利益之維護」，並「認以緩起訴為適當」者，
    始得為之。可認檢察官應以向法院聲請觀察、勒戒為原則，
    於例外符合上揭緩起訴處分之要件時，始得另為附命完成戒
    癮治療之緩起訴處分。而檢察官是否適用該規定對被告為緩
    起訴處分，自得本於上開規定及立法目的，妥為斟酌、裁量
    ，始予決定。被告並非當然享有為附命完成戒癮治療之緩起
    訴處分之權利，被告縱提出該項聲請，亦僅在促請檢察官注
    意得否予以適用，檢察官並不受被告聲請之拘束。是檢察官
    就此裁量權之行使苟無濫用或不當情形，自不得任意指為違
    法（最高法院103年度台上字第2464號判決意旨參照）。且
    其裁量之結果，如認適於對被告為緩起訴處分者，固須於緩
    起訴處分中說明其判斷之依據，惟其如認為應向法院聲請觀
    察、勒戒者，此時因係適用原則而非例外，自無需贅語交代
    不適於為緩起訴處分之理由。
四、經查：
　㈠被告確有本件施用第二級毒品之犯行，且其距最近1次經觀察
    、勒戒執行完畢釋放已逾3年，均如前述，並有臺灣高等法
    院被告前案紀錄表可按。是原審以被告有上揭施用毒品犯行
    ，裁定令入勒戒處所觀察、勒戒，其認事用法，並無不合。
　㈡被告雖以前詞請求給予戒癮治療或緩起訴之機會。但查：
　１毒品危害防制條例所規定之觀察、勒戒處分，其立法意旨在
    幫助施用毒品者戒除毒癮，該處分之性質非為懲戒行為人，
    而係為消滅行為人再次施用毒品之危險性，目的在戒除行為
    人施用毒品之身癮及心癮措施；觀察勒戒是導入一療程觀念
    ，針對行為人將來之危險所為預防、矯治措施之保安處分，
    以達教化與治療之目的，可謂刑罰之補充制度，從而毒品危
    害防制條例本身規定之觀察、勒戒及強制戒治等保安處分，
    雖兼具自由刑之性質，卻有刑罰不可替代之教化治療作用；
    且觀察、勒戒既屬用以矯治、預防行為人反社會性格，而具
    社會保安功能之保安處分，當無因行為人之個人或家庭因素
    而免予執行之理。是毒品危害防制條例規定之觀察、勒戒處
    分是屬強行規定，被告既有施用毒品之行為，則被告究否適
    宜緩起訴，事屬檢察官之職權範圍，除檢察官審酌個案情形
    ，依毒品危害防制條例第24條第1項為附完成戒癮治療之緩
    起訴處分，可排除適用外，凡經檢察官聲請，法院僅得依法
    裁定令入勒戒處所觀察、勒戒，以查其是否仍有施用毒品傾
    向，並據以斷定幫助被告徹底戒毒之方法，法院尚無自由斟
    酌以其他方式替代之權。
  ２參酌被告前於98年間經觀察、勒戒執行完畢釋放後，於101年
    、108先後因施用第二級毒品經法院判處罪刑之前科紀錄，
    有台灣高等法院被告前案紀錄表在卷可稽；且最近1次因施
    用第二級毒品罪入監執行後，於108年10月25日縮刑期滿執
    行完畢出監，於未及1年時間又再有本件犯行，是依被告之
    素行、施用毒品之慣習，已不適宜緩起訴。檢察官審酌各項
    情況選擇聲請觀察勒戒，不予抗告人緩起訴之戒癮治療處分
    ，尚無不當。
五、綜上所述，原審依檢察官之聲請，裁定被告令入送勒戒處所
    施以觀察、勒戒，經核於法尚無不合。抗告意旨指摘原裁定
    不當，為無理由，應予駁回。
六、依刑事訴訟法第412條，裁定如主文。
中　　華　　民　　國　　110 　年　　3 　　月　　10　　日
                  刑事第一庭    審判長法  官  楊清安
                                      法  官  蕭于哲
                                      法  官  陳珍如 
以上正本證明與原本無異。
不得再抗告。
　　　　　　　　　　　　　　　　　　　書記官  盧建元
中　　華　　民　　國　　110 　年　　3 　　月　　10　　日